【裁判字號】    98,交抗,251
【裁判日期】    980519
【裁判案由】    聲明異議
【裁判全文】
臺灣高等法院高雄分院刑事裁定         98年度交抗字第251號
    抗  告  人
    即受處分人  甲○○
上列抗告人因違反道路交通管理處罰條例聲明異議案件，不服臺
灣高雄地方法院中華民國98年4 月16日裁定（98年度交聲字第82
4 號），提起抗告，本院裁定如下：
    主  文
抗告駁回。
    理  由
一、抗告意旨略以：本件裁決書確未送達抗告人甲○○之手，且
    抗告人之妻收受裁決書後亦未交付給抗告人，令抗告人遲誤
    聲明異議期間，實非可歸責於抗告人之事由，宜請鈞院進入
    實質審理程序；抗告人於知違規情事後，即請交通監理機關
    補發裁決書，更於法定期間內（即98年4 月1 日）具狀向鈞
    院聲明異議，顯見抗告人並無遲誤救濟期限之意，為此提起
    抗告云云。
二、按聲明異議之受處分人，不服公路主管機關所為之裁罰，得
    於裁決書送達之翌日起算20日內，向管轄地方法院交通法庭
    聲明異議，並得依法扣除在途期間及聲請回復原狀。道路交
    通管理處罰條例第87條、道路交通案件處理辦法第12條定有
    明文；次按聲明異議案件之處理，除準用刑事訴訟法有關規
    定外，依道路交通案件處理辦法之規定處理之，則依刑事訴
    訟法第65條規定，期間之計算，依民法之規定，故依民法第
    121 條第1 項、民法第122 條規定：以日、星期、月或年定
    期間者，以期間末日之終止，為期間之終止。如計算期間之
    末日，為星期日、紀念日或其他休息日時，以其休息日之次
    日代之。又休息日在期間中而非期間之末日者，自不得予以
    扣除（最高法院30年抗字第287 號判例參照）。
三、經查：
  (一)受處分人甲○○於民國95年8 月14日晚間6 時49分許酒後騎
    乘車號GM8-979 號重型機車，行經高雄縣燕巢鄉○○路台21
    線時，為警攔檢測得呼氣中酒精濃度達每公升0.54毫克，遂
    予製單舉發，原處分機關即交通部公路總局高雄區監理所旗
    山監理站於民國95年11月10日所為之旗監違字第裁80-N0000
    0000號裁決書裁決處分，其裁決書係於95年11月14日送達受
    處分人位於屏東縣屏東市○○○街37號，並經受處分人之同
    居人即配偶代收，此有其配偶簽名之交通部公路總局高雄區
    監理所旗山監理站送達證書影本1 紙附於原審卷第8 頁可稽
    。而受處分人於96年4 月18日之前係居住於屏東縣屏東市○
    ○○街37號一節，有戶役政全戶基本資料查詢表1 紙在原審
    卷可憑，足徵受處分人非居住於原審法院管轄之高雄縣地區
    ，依前揭法規意旨，按處理違反道路交通管理事件，有關文
    書送達之程序，依行政程序法之規定，違反道路交通管理事
    件統一裁罰基準及處理細則第5 條定有明文；而依行政程序
    法第72條第1 項規定，文書之送達於應受送達人之住居所、
    事務所或營業所為之。本件原處分機關將前開裁決書向受處
    分人為送達時，業由受處分人之同居人收受，是本件裁決書
    之送達程序自屬合法。則受處分人如對原處分機關是項裁決
    書不服欲提起異議，其20日之合法提出異議期間，應自95年
    11月15日（送達翌日）起算。又依法院訴訟當事人在途期間
    標準第4 條第1 款第2 目之規定，應依同標準第2 條第1 款
    中之「地方法院在途期間」欄所載日數，扣除在途期間4 日
    ，是受處分人於接到裁決書之翌日起20日內，扣除在途期間
    後，應於95年12月8 日前聲明異議，然而受處分人遲至98年
    4 月1 日始向原審法院提出聲明異議狀，有聲明異議狀上原
    審法院狀戳可稽，顯見本件受處分人聲明異議，已逾法定之
    異議期間。又原處分機關於前揭裁決書之附記欄第一項內，
    已明確記載受處分人如不服處罰而聲明異議者，其應提出之
    期限及應遵行之程序等事項，受處分人自無不知之理。綜上
    所述，本件受處分人聲明異議顯逾法定聲明異議期間，其異
    議既不合上開法定程式，且無從補正，法院自應依法駁回其
    異議，其實體上異議事由即無庸審究。
  (二)原審裁定以受處分人聲明異議期間逾期，其異議既不合上開
    法定程式，且無從補正，而以程序駁回其異議，經核並無違
    誤。受處分人抗告人意旨，以其本人並未收受原處分機關之
    裁決書，對其本人不生送達之效力為由，指摘原裁定不當，
    為無理由，應予駁回。
四、據上論結，應依道路交通案件處理辦法第26條，刑事訴訟法
    第412 條，裁定如主文。
中    華    民    國    98    年    5     月    19    日
                  刑事第二庭  審判長法  官  林正雄
                                    法  官  陳啟造
                                    法  官  黃壽燕
以上正本證明與原本無異。
不得再抗告。
中    華    民    國    98    年    5     月    19    日
                                    書記官  梁雅華


司法院資訊處製作；財團法人民間司法改革基金會備份。
